【裁判字號】    98,事聲,28
【裁判日期】    980805
【裁判案由】    聲明異議
【裁判全文】
臺灣屏東地方法院民事裁定              98年度事聲字第28號
異  議  人
即  債務人  甲○○
相  對  人
即  債權人  乙○○
上列當事人間聲請支付命令事件，異議人對於中華民國98年6 月
3 日本院98年度司促字第5431號司法事務官駁回異議之裁定聲明
異議，本院裁定如下：
    主    文
原裁定廢棄。
    理    由
一、異議人異議及抗告意旨略以：原審駁回異議人之理由乃以原
    支付命令裁定已於民國98年4 月21日送達於異議人，異議人
    卻遲至98年6 月3 日方聲明異議，顯逾法定期間。惟異議人
    目前並未居住於戶籍地即屏東縣牡丹鄉○○村○○路241 號
    ，而係居住於高雄縣大樹鄉九堂村湖底二巷32號，原審認定
    支付命令已經合法送達異議人顯然有誤，爰向本院聲明異議
    ，請求廢棄原裁定等語。
二、按當事人對於司法事務官處理事件所為之終局處分，得於處
    分送達後10日之不變期間內，以書狀向司法事務官提出異議
    。司法事務官認前項異議有理由時，應另為適當之處分；認
    異議為無理由者，應送請法院裁定之。法院認第1 項之異議
    為有理由時，應為適當之裁定；認異議為無理由者，應以裁
    定駁回之。前項裁定，應敘明理由，並送達於當事人，民事
    訴訟法第240 條之4 第1 項前段、第2 項、第3 項、第4 項
    分別定有明文。次按，送達於應受送達人之住居所、事務所
    或營業所行之；送達於住居所、事務所或營業所不獲會晤應
    受送達人者，得將文書付與有辨別事理能力之同居人或受僱
    人；送達不能依前二條規定為之者，得將文書寄存送達地之
    自治或警察機關，並作送達通知書，黏貼於應受送達人住居
    所、事務所或營業所門首，以為送達。則為民事訴訟法第13
    6 條第1 項前段、第137 條第1 項及第138 條所明定。然依
    一定事實，足認有久住之意思，住於一定之地域者，即為設
    定其住所於該地，依一定事實，足認以廢止之意思，離去其
    住所者，即為廢止該住所，民法第20條第1 項、第24條亦有
    明文。是我國民法關於住所之設定，兼採主觀主義及客觀主
    義之精神，必須主觀上有久住一定區域之意思，客觀上有住
    於一定區域之事實，該一定之區域始為住所，故住所並不以
    登記為要件。而戶籍法為戶籍登記之行政管理規定，戶籍地
    址乃係依戶籍法所為登記之事項，戶籍地址並非為認定住所
    之唯一標準。
三、經查，本院司法事務官於98年4 月13日所核發之98年司促字
    第5431號支付命令，係於98年4 月21日送達於異議人之戶籍
    所在地即屏東縣牡丹鄉○○村○○路241 號，此有本院送達
    證書各乙紙在卷可稽，惟依該送達證書所載之送達方法，上
    開支付命令並未經本人親收，而將係文書交與有辨別事理能
    力之同居人即異議人之母親邱香妹代收，且依卷附異議人之
    戶籍謄本所載，異議人之母親邱香妹並非與異議人設籍於同
    一地址，故異議人之母親是否為應受送達人之同居人，即不
    無可疑。其次，異議人因輾轉得知本院核發支付命令之情事
    ，而於98年6 月3 日向本院提出支付命令異議狀聲明異議，
    並於該書狀上記載異議人之地址為高雄縣大樹鄉九堂村湖底
    2 巷32號，且本院司法事務官於收受該異議狀後，旋即於98
    年6 月3 日裁定駁回異議人之異議，並依支付命令異議狀所
    載之地址將該駁回裁定送達給異議人，並經異議人本人親自
    簽收，業經本院核閱98年度司促字第5431號卷屬實，足見異
    議人目前的確係居住於高雄縣大樹鄉九堂村湖底2 巷32號無
    誤，異議人之生活重心確在伊所述之上開地址無訛，應以該
    址為異議人之住所，故本件支付命令以異議人之戶籍址為送
    達處所，顯然不合法。綜上，本院司法事務官以本件支付命
    令業於98年4 月21日合法送達於異議人，而異議人未於20日
    之法定期間內合法異議為由，駁回異議人之異議，容有未洽
    。異議人執此聲明異議，即非無據。本件聲明異議為有理由
    ，應由本院將原裁定廢棄，發回由原法院併就專屬管轄、支
    付命令是否失效及應否撤銷等為衡酌，另為妥適之處理。
四、依民事訴訟法第240 條之4 第3 項，裁定如主文。
中    華    民    國    98    年    8     月    5     日
                                民事庭法官  王炳人
正本係照原本作成。
如不服本裁定應於送達後十日內向本院提出抗告狀，並繳納抗告
費新臺幣1,000元。
中    華    民    國    98    年    8     月    5     日
                                書  記  官  鄭靜芳


司法院資訊處製作；財團法人民間司法改革基金會備份。
